【裁判字號】    90,訴,688
【裁判日期】    900913
【裁判案由】    遷讓房屋
【裁判全文】
臺灣板橋地方法院民事判決  九十年度訴字第六八八號
    原      告  甲○○
    被      告  丙○○○
    訴訟代理人  乙○○
右當事人間請求遷讓房屋事件，本院判決如左：
    主      文
被告應將坐落台北縣樹林市○○街三號二層樓房第一、二層部分，面積各七十六˙二
○平方公尺之房屋遷讓交還原告。
訴訟費用由被告負擔。
本判決第一項於原告以新臺幣貳佰萬元為被告供擔保後，得假執行。
    事      實
甲、原告方面：
一、聲明：如主文第一項所示，並陳明願供擔保請准宣告假執行。
二、陳述：
    原告於民國八十九年九月十六日向訴外人邢延明購買邢延明所有，坐落於台北縣
    樹林市○○段一三一八地號，面積一三三平方公尺之土地，及其上建物即門牌號
    碼台北縣樹林市○○街三號之二層樓房乙棟，訴外人邢延明已依約將前開土地及
    建物之所有權移轉予原告，並辦妥所有權移轉登記。惟被告係邢延明之離婚配偶
    ，於離婚後仍居住於系爭房屋二樓，詎原告取得所有權後，被告竟拒不搬遷，屢
    經催促均未獲置理，甚復將房屋一樓部分更換門鎖並加裝遙控器，阻撓原告進入
    。被告既非系爭房屋之所有權人，其與原告間又無任何得使用該房屋之約定，則
    被告占用該房屋一、二樓層拒不遷讓，顯無正當權源，要屬無權占有，爰本於民
    法第七百六十七條之規定，請求被告遷讓系爭房屋交還原告。
三、證據：提出土地登記謄本及建物登記謄本各一件、戶口名簿影本一件、調解不成
    立證明書影本一紙、不動產買賣契約書影本一份、不動產買賣契約修改書影本一
    紙、支票影本六紙及收付款備忘錄影本一件為證，並聲請訊問證人趙建華。
乙、被告方面：
一、聲明：求為判決駁回原告之訴。
二、陳述：
    系爭房地為被告與訴外人邢延明於婚姻關係存續中所共同購買，登記為邢延明所
    有，嗣被告雖與邢延明離婚，但仍約定被告得居住於該房屋之二樓。又自從邢延
    明之大陸兒子即訴外人邢長寶來台探親後，邢長寶便有計劃地破壞被告與邢延明
    之婚姻，並偷偷將前開房屋出售予原告，該份買賣契約書上之字跡並非邢延明所
    書寫，被告亦不確定該契約上所蓋用之印章是否確為邢延明所有，且買賣價金僅
    新台幣（下同）六百萬元，與該房地近一千萬元之市價相差甚鉅，可見其等間之
    買賣契約不實在。原告既係向訴外人邢延明買受系爭房屋，而被告並未收受買賣
    價金，原告自不得向被告請求遷讓房屋。
三、證據：提出兩願離婚書影本一件為證，並聲請訊問證人乙○○。
    理      由
一、本件原告原起訴之聲明第一項為「被告應將門牌號碼台北縣樹林市○○街三號二
    層樓房第二層部分，面積七六˙二○平方公尺全部遷讓返還與原告」，嗣於起訴
    狀繕本送達被告後將訴之聲明第一項變更為「被告應將坐落台北縣樹林市○○街
    三號二層樓房第一、二層部分，面積各七十六˙二○平方公尺之房屋遷讓交還原
    告」，此屬擴張應受判決事項之聲明，核與民事訴訟法第二百五十五條第一項第
    三款規定相符，依法自應准許，合先敘明。
二、原告起訴主張其於八十九年九月十六日向訴外人邢延明購買邢延明所有之前揭房
    地，邢延明已依約將前開土地及建物之所有權移轉予原告，並辦妥所有權移轉登
    記。惟邢延明之離婚配偶即本件被告，於離婚後仍居住於系爭房屋二樓，拒不搬
    遷，屢經催促均未獲置理，甚復將房屋一樓部分更換門鎖並加裝遙控器，阻撓原
    告進入，原告爰本於民法第七百六十七條之物上請求權，提起本件訴訟請求被告
    遷讓系爭房屋交還原告。被告固不爭執現居住於系爭房屋二樓，並於一樓部分加
    裝遙控器之事實，惟另以其與訴外人邢延明離婚，依雙方離婚協議書之約定，被
    告仍得居住於該房屋之二樓，又該份契約書上之字跡並非邢延明親自書寫，所蓋
    印章又無法確定是否為邢延明所有，且買賣價金僅六百萬元，與該房地近一千萬
    元之市價相差甚鉅，可見原告與邢延明間之買賣契約顯係假造，被告既未曾收受
    買賣價金，原告自不得向被告請求遷讓房屋等語，資為抗辯。
三、經查：
  (一)原告主張訴外人邢延明依雙方簽訂之不動產買賣契約，將其所有之前開土地及建
    物所有權移轉予原告，並辦妥所有權移轉登記，惟被告現占住系爭房屋二樓，又
    於一樓部分加裝遙控器阻撓原告進入之事實，業詎原告提出土地登記謄本及建物
    登記謄本各一件、不動產買賣契約書影本一份、不動產買賣契約修改書影本一紙
    、支票影本六紙及收付款備忘錄影本一件為證，且為被告所不爭執，堪信為真。
  (二)被告雖以原告與邢延明簽訂之不動產買賣契約書上之字跡並非邢延明親自書寫，
    所蓋印章又無法確定是否為邢延明所有，且買賣價金僅六百萬元，與該房地近一
    千萬元之市價相差甚鉅，可見原告與邢延明間之買賣契約顯係假造等語置辯，然
    查審諸該不動產買賣契約書上邢延明之簽名，固與被告提出之兩願離婚書上邢延
    明之簽名，二者字跡不同，惟再比較此二份文件上邢延明所用之印章，則並無二
    致，可見系爭不動產買賣契約書上所用印章確為邢延明所有，則依民事訴訟法第
    三百五十八條第一項之規定，該不動產買賣契約書之內容即推定為真正；又於該
    份不動產買賣契約書後，另附有不動產買賣契約修改書一紙，其上「賣主：邢延
    明」之簽名字跡，即與前揭兩願離婚書上邢延明之簽名，無論在筆勢、力道及書
    寫習慣上，均相吻合，益徵本件買賣確係出於該房地原所有權人即訴外人邢延明
    之本意；再者，原告對於本件買賣之動機、締約經過、付款方式等項均能詳細交
    代，並經證人即原告之夫趙建華到庭證述明確，且確實已以簽發記名支票方式，
    給付邢延明其中四百萬元之價金，而被告雖執言該房地之市價近一千萬元，惟並
    未能舉證以供本院審酌，況縱渠等約定之價金確有低於市價之情事，然出賣人為
    求迅速處理房地而降價以求，亦屬一般社會之交易常情，縱上，自尚難認本件不
    動產買賣契約有何虛偽不實之情事。從而被告前揭所辯，顯不足採。
  (三)被告雖另抗辯其與訴外人邢延明簽訂之兩願離婚書上，約定被告可管理使用系爭
    房屋之二樓部分等情，並提出兩願離婚書影本一份為證，然查此等約定之性質，
    核屬房屋之原所有權人邢延明與被告間成立之無償性質使用借貸關係，縱事後邢
    延明將系爭不動產出售並移轉所有權予原告，亦僅生邢延明對被告負有債務不履
    行損害賠償責任之問題，被告本於與原所有權人邢延明之債權關係占有系爭房屋
    之二樓，並不得作為對抗新所有權人即本件原告之正當權源；至於系爭房屋一樓
    部分，被告僅於審理中自承係因安全問題始加裝遙控器，並未能提出法律上之依
    據以資對抗，更可見被告並無占有該房屋一樓部分之正當權源。
四、縱上所述，原告既依法已取得系爭不動產之所有權，而被告又無何得占有該房屋
    之正當權源，則原告依民法第七百六十七條之物上請求權，請求被告將坐落台北
    縣樹林市○○街三號二層樓房第一、二層部分，面積各七十六˙二○平方公尺之
    房屋遷讓交還原告，即屬正當，應予准許。
五、原告陳明願供擔保，請求宣告假執行，經核無不合，爰酌定相當擔保金額准許之
    。
六、本件判決基礎已臻明確，被告雖另舉證人乙○○為證，惟核其證詞僅在說明被告
    與訴外人邢延明間離婚之原因及經過，以及被告與邢延明之子邢長寶間之糾葛，
    與待證事實並不相關，亦於判決結果不生影響，爰不再論列，附此敘明。
七、結論：本件原告之訴為有理由，依民事訴訟法第七十八條、第三百九十條第二項
    ，判決如主文。
中      華      民      國    九十    年      九      月     十三     日
                                  臺灣板橋地方法院民事第二庭
~B審判長法      官  蕭惠芳
~B      法      官  崔玲琦
~B      法      官  劉元斐
右為正本係照原本作成
如對本判決上訴，須於判決送達後二十日內向本院提出上訴狀
中      華      民      國    九十    年      九      月     十四     日
~B法院書記官  洪惠玲


司法院資訊處製作；財團法人民間司法改革基金會備份。
